【裁判字號】    99,審訴,2286
【裁判日期】    991230
【裁判案由】    毒品危害防制條例
【裁判全文】
臺灣桃園地方法院刑事判決            99年度審訴字第2286號
公  訴  人  臺灣桃園地方法院檢察署檢察官
被      告  陳明豊
上列被告因違反毒品危害防制條例案件，經檢察官提起公訴（99
年度毒偵字第2022、2334、2890號）暨移送併辦部分（99年度偵
字第12979 號），被告於準備程序進行中為有罪陳述，經本院合
議庭裁定由受命法官獨任進行簡式審判程序，判決如下：
    主  文
陳明豊所犯如附表所示之罪，均累犯，各處如附表「所犯罪名及
宣告刑」欄所示之刑。應執行有期徒刑貳年拾月，扣案海洛因貳
拾小包含袋（驗餘淨重拾肆公克，純質淨重點陸捌公克）、甲
基安非他命壹小包含袋（驗餘毛重點壹壹伍柒公克）、海洛因
伍小包含袋（淨重拾貳點陸公克，驗餘淨重拾貳點公克，
純質淨重點捌肆公克）及甲基安非他命小包含袋（驗後總毛
重共拾肆點陸公克，驗前總純質淨重約拾點零公克）
，均沒收銷燬之，扣案分裝杓壹支、注射針筒共拾壹支、吸食器
共貳組、瓢器貳支、電子磅秤壹台及夾鍊袋伍包，均沒收之。
    事實及理由
一、被告所犯之罪，為死刑、無期徒刑、最輕本刑3 年以上有期
    徒刑或高等法院管轄第一審案件以外之罪，而被告於本院準
    備程序進行中，就被訴事實為有罪之陳述，經本院告知簡式
    審判程序意旨，並聽取公訴人及被告之意見後，依刑事訴訟
    法第273 條之1 第1 項之規定，裁定依簡式審判程序審理。
二、犯罪事實：
    陳明豊前於民國97年間，因施用毒品案件，經本院以97年度
    毒聲字第722 號裁定送觀察、勒戒後，因認有繼續施用毒品
    傾向，再經本院以97年度毒聲字第1134號裁定令入戒治處所
    施以強制戒治，因其戒治成效經評定為合格，於98年5 月15
    日強制戒治執行完畢釋放出所，並經臺灣桃園地方法院檢察
    署檢察官以98年度戒毒偵字第141 號為不起訴處分確定；另
    於80年間，因違反麻醉藥品管理條例案件，經臺灣高等法院
    以80年度上易字第5816號判決判處有期徒刑7 月確定；又於
    81年間，因違反肅清煙毒條例案件，經法院分別判處有期徒
    刑3 年6 月、12年8 月，應執行有期徒刑14年確定，上開三
    罪嗣經法院裁定合併定其應執行刑為有期徒刑14年6 月確定
    ，於89年5 月26日縮刑假釋併付保護管束出監，嗣經撤銷假
    釋，尚餘殘刑有期徒刑5 年10月6 日，於96年5 月21日縮刑
    期滿執行完畢（於本案構成累犯）。詎猶不知悔改，於上開
    強制戒治執行完畢釋放出所後5 年內，復基於施用第一、二
    級毒品之犯意，分別於附表編號1 、2 、3 、5 、6 所示之
    時間、地點，以附表編號1 、2 、3 、5 、6 所示之方式分
    別施用第一、二級毒品各1 次，嗣經警分別以附表編號1 、
    2 、3 、5 、6 所示之查獲方式而查獲，始知悉上情。另陳
    明豊明知甲基安非他命屬毒品危害防制條例第2 條第2 項第
    2 款所規定之第二級毒品，非經主管機關許可不得持有，仍
    於附表編號4 所示之時間、地點、方式，基於持有第二級毒
    品之犯意，而持有第二級毒品甲基安非他命，並於99年5 月
    3 日晚間8 時許，取出上開持有之甲基安非他命，在桃園縣
    桃園市○○路202 巷11號之居處內，以吸食器燒烤吸食方式
    施用第二級毒品甲基安非他命1 次。嗣經警以附表編號4 所
    示之查獲方式而查獲，始知悉上情。
三、認定被告犯罪所憑之證據：
    如附表「證據」欄所示。
四、按最高法院歷年來針對罪數問題乃建立所謂「吸收犯」之理
    論（最高法院93年度臺上字第6502號判決參照），且其類型
    亦非專以高度行為吸收低度行為一類為限，尚包括全部行為
    吸收部分（階段）行為等。又所謂高度行為吸收低度行為，
    乃係基於法益侵害之觀點，認為當高度行為之不法內涵足以
    涵蓋低度行為時，方得論以吸收犯。98年5 月20日修正（並
    自公布後六個月施行）之毒品危害防制條例既將同屬持有毒
    品行為之處罰依數量多寡而分別以觀，顯見立法乃係有意以
    持有毒品數量作為評價持有毒品行為不法內涵高低之標準，
    並據此修訂持有毒品罪之法定刑，俾使有所區隔。因此吾人
    應可推知當行為人持有毒品數量達法定標準以上者，由於此
    舉相較於僅持有少量毒品之不法內涵較高、法定刑亦隨之顯
    著提升，縱令行為人係為供個人施用而一次購入，由於該等
    行為不法內涵非原本施用毒品行為所得涵蓋，自不得拘泥於
    以往施用行為吸收持有行為之既定見解，應本諸行為不法內
    涵高低行為判斷標準，改認持有法定數量以上毒品之行為屬
    高度行為而得吸收施用毒品行為，或逕認施用毒品之輕行為
    當為持有超過法定數量毒品之重行為所吸收，方屬允當，至
    於持有海洛因未達10公克之情形，毒品危害防制條例第11條
    第1 項既另有處罰規定，與持有達10公克以上即屬不同犯罪
    ，則持有海洛因未達10公克，並有施用犯行，仍由施用行為
    吸收持有之低度行為，兩者並無扞格之處（臺灣高等法院暨
    所屬法院98年法律座談會刑事類提案第15號意旨參照）。是
    核被告所為，如附表編號1 、3 、5 均係犯毒品危害防制條
    例第10條第1 項之施用第一級毒品罪，如附表編號2 、6 均
    係犯毒品危害防制條例第10條第2 項之施用第二級毒品罪，
    如附表編號4 係犯毒品危害防制條例第11條第4 項之持有第
    二級毒品純質淨重二十公克以上罪。被告所犯如附表編號1
    、2 、3 、5 、6 之罪，於施用前、後非法持有第一、二級
    毒品海洛因及甲基安非他命之行為，應為施用毒品之高度行
    為所吸收；所犯如附表編號4 之罪，其施用第二級毒品甲基
    安非他命之低度行為，應為其持有第二級毒品甲基安非他命
    純質淨重二十公克以上之高度行為所吸收，均不另論罪。被
    告所犯上開各罪間，犯意各別，行為互殊，應予分論併罰。
    至於起訴意旨就被告所犯附表編號4 之犯行僅以其所犯為毒
    品危害防制條例第10條第2 項施用第二級毒品罪嫌，惟本案
    有如前述之吸收關係，而移送併辦之犯罪事實與本案附表編
    號4 之犯行有同前所述之吸收犯之實質上一罪之關係，應為
    本案起訴效力所及，本院自得併予審理。被告有如上開犯罪
    事實欄所載之科刑及執行情形，有臺灣高等法院被告前案紀
    錄表1 份在卷可按，其受徒刑之執行完畢，5 年以內故意再
    犯本件有期徒刑以上之各罪，均為累犯，均應依刑法第47條
    第1 項規定加重其刑。爰審酌被告前因施用毒品經觀察、勒
    戒、強制戒治執行完畢釋放後，仍無法斷絕施用毒品惡習，
    顯見其意志力薄弱，自有使其與社會上毒品來源隔離，斷絕
    與毒品接觸之必要，惟兼衡以被告施用毒品之犯罪手段乃戕
    害一己身心健康及被告犯罪後坦承犯行，態度尚可等一切情
    狀，分別量處如主文所示之刑，並定其應執行之刑，以示懲
    儆。又扣案海洛因20小包（合計淨重14.03 公克，驗餘淨重
    14公克，純質淨重3.68公克）、甲基安非他命1 小包（原毛
    重3.1166公克，驗餘毛重3.1157公克）、海洛因5 小包（合
    計淨重12.36 公克，驗餘淨重12.33 公克，純質淨重3.84公
    克）及甲基安非他命3 小包（驗前總純質淨重約33.03 公克
    ），經分別送驗後確含海洛因及甲基安非他命成分，有如附
    表各編號下所附之鑑定書可憑，依毒品危害防制條例第18條
    第1 項前段，均沒收銷燬之。另扣案分裝杓1 支、注射針筒
    共11支、吸食器共2 組、瓢器2 支、電子磅秤1 台及夾鍊袋
    5 包，為被告所有且係供（非專供）施用毒品所用之物，均
    依刑法第38條第1 項第2 款沒收之。
五、應適用之法條：
    刑事訴訟法第273 條之1 第1 項、第299 條第1 項前段、第
    310 條之2 、第454 條第1 項，毒品危害防制條例第10條第
    1 項、第2 項、第11條第4 項、第18條第1 項前段，刑法第
    11條、第47條第1 項、第38條第1 項第2 款、第51條第5 款
    。
六、如不服本判決，應於判決送達後10日內向本院提出上訴狀（
    應附繕本），其未敘述上訴理由者，應於上訴期間屆滿後20
    日內補提理由書狀於本院，上訴於臺灣高等法院。
本案經檢察官馮浩庭到庭執行職務。
中    華    民    國    99    年    12    月     30   日
                    刑事庭  法  官  許曉微
以上正本證明與原本無異。
                            書記官  林宜亭
中    華    民    國    99    年    12    月     30   日
附錄本案論罪科刑法條：
毒品危害防制條例第10條
施用第一級毒品者，處6 月以上5 年以下有期徒刑。
施用第二級毒品者，處3 年以下有期徒刑。
毒品危害防制條例第11條第4項
持有第二級毒品純質淨重二十公克以上者，處6 月以上5 年以下
有期徒刑，得併科新臺幣70萬元以下罰金。
 附表
┌─┬───┬───┬─────┬──────┬───────────────┬──────────────┐
│編│時間  │地點  │方式      │查獲方式    │證據                          │所犯罪名及宣告刑            │
│號│      │      │          │            │                              │                            │
├─┼───┼───┼─────┼──────┼───────────────┼──────────────┤
│  │99年4 │桃園縣│以針筒注射│於99年4 月18│被告陳明豊於偵訊及本院行準備│毒品危害防制條例第10條第1項 │
│  │月18日│桃園市│之方式施用│日下午1 時30│  程序時之自白。              │之施用第一級毒品罪，處有期徒│
│  │凌晨0 │民有東│第一級毒品│分許，在桃園│桃園縣政府警察局桃園分局搜索│刑捌月。扣案海洛因貳拾小包含│
│  │時許  │路12巷│海洛因1 次│縣桃園市大有│  扣押筆錄、扣押物品目錄表、扣│袋（驗餘淨重拾肆公克，純質淨│
│  │      │51號5 │          │路789 號前為│  押物品清單各2 份、現場及扣案│重點陸捌公克），均沒收銷燬│
│  │      │樓之居│          │警查獲。經其│  毒品照片、桃園縣政府警察局桃│之，扣案分裝杓壹支及注射針筒│
│  │      │處內  │          │同意為警採集│  園分局被採尿人尿液暨毒品真實│貳支，均沒收之。            │
│  │      │      │          │尿液送驗後，│  姓名與編號對照表、檢體監管紀│                            │
│  │      │      │          │確呈鴉片類陽│  錄表、法務部調查局濫用藥物實│                            │
│  │      │      │          │性反應。    │  驗室99年6 月16日調科壹字第09│                            │
│ 1│      │      │          │            │  000000000 號鑑定書、台灣檢驗│                            │
│  │      │      │          │            │  科技股份有限公司濫用藥物檢驗│                            │
│  │      │      │          │            │  報告各1 份。                │                            │
│  │      │      │          │            │扣案海洛因共20小包（合計淨重│                            │
│  │      │      │          │            │  14.03 公克，驗餘淨重14.00 公│                            │
│  │      │      │          │            │  克，純度26.25%，純質淨重3.68│                            │
│  │      │      │          │            │  公克）、其所有供施用毒品海洛│                            │
│  │      │      │          │            │  因所用之分裝杓1 支及注射針筒│                            │
│  │      │      │          │            │  2 支。                      │                            │
├─┼───┼───┼─────┼──────┼───────────────┼──────────────┤
│  │99年4 │同上址│以吸食器燒│於99年4 月18│被告陳明豊於偵訊及本院行準備│毒品危害防制條例第10條第2項 │
│  │月18日│居所  │烤吸食方式│日下午1 時30│  程序時之自白。              │之施用第二級毒品罪，處有期徒│
│  │上午6 │      │施用第二級│分許，在桃園│桃園縣政府警察局桃園分局搜索│刑肆月。扣案甲基安非他命壹小│
│  │時許  │      │毒品甲基安│縣桃園市大有│  扣押筆錄、扣押物品目錄表、扣│包含袋（驗餘毛重點壹壹伍柒│
│  │      │      │非他命1 次│路789 號前為│  押物品清單各2 份、現場及扣案│公克），沒收銷燬之，扣案吸食│
│  │      │      │          │警查獲。經其│  毒品照片、桃園縣政府警察局桃│器壹組，沒收之。            │
│  │      │      │          │同意為警採集│  園分局被採尿人尿液暨毒品真實│                            │
│  │      │      │          │尿液送驗後，│  姓名與編號對照表、檢體監管紀│                            │
│  │      │      │          │確呈安非他命│  錄表、行政院衛生署食品藥物管│                            │
│ 2│      │      │          │類陽性反應。│  理局99年6 月1 日FDA 研字第09│                            │
│  │      │      │          │            │  00000000號檢驗報告書、台灣檢│                            │
│  │      │      │          │            │  驗科技股份有限公司濫用藥物檢│                            │
│  │      │      │          │            │  驗報告各1 份。              │                            │
│  │      │      │          │            │扣案甲基安非他命1 小包（原毛│                            │
│  │      │      │          │            │  重3.1166公克，驗餘毛重3.1157│                            │
│  │      │      │          │            │  公克）及其所有供施用毒品甲基│                            │
│  │      │      │          │            │  安非他命所用之吸食器1組 。  │                            │
├─┼───┼───┼─────┼──────┼───────────────┼──────────────┤
│  │99年5 │桃園縣│以針筒注射│於99年5 月3 │被告陳明豊於警詢、偵訊及本院│毒品危害防制條例第10條第1項 │
│  │月3 日│桃園市│方式施用第│日晚上11時10│  行準備程序時之自白。        │之施用第一級毒品罪，處有期徒│
│  │晚間8 │北埔路│一級毒品海│分許，在桃園│桃園縣政府警察局中壢分局搜索│刑捌月。扣案海洛因伍小包含袋│
│  │時許  │202 巷│洛因      │縣桃園市北埔│  扣押筆錄、扣押物品目錄表各2 │（淨重拾貳點陸公克，驗餘淨│
│  │      │11號之│          │路202 巷11號│  份、桃園縣政府警察局中壢分局│重拾貳點公克，純質淨重│
│  │      │居處內│          │前為警查獲。│  被採尿人尿液暨毒品真實姓名與│點捌肆公克）均沒收銷燬之，扣│
│  │      │      │          │經其同意為警│  編號對照表、法務部調查局濫用│案注射針筒玖支、瓢器貳支、電│
│  │      │      │          │採集尿液送驗│  藥物實驗室99年8 月5 日調科壹│子磅秤壹台及夾鍊袋伍包，均沒│
│ 3│      │      │          │後，確呈鴉片│  字第09923017280 號鑑定書、台│收之。                      │
│  │      │      │          │類陽性反應。│  灣檢驗科技股份有限公司濫用藥│                            │
│  │      │      │          │            │  物檢驗報告各1 份、現場暨扣案│                            │
│  │      │      │          │            │  物照片共24張。              │                            │
│  │      │      │          │            │扣案海洛因共5 小包（合計淨重│                            │
│  │      │      │          │            │  12.36 公克，驗餘淨重12.33 公│                            │
│  │      │      │          │            │  克，純質淨重3.84公克）及其所│                            │
│  │      │      │          │            │  有供施用毒品海洛因所用之注射│                            │
│  │      │      │          │            │  針筒9 支、瓢器2 支、電子磅秤│                            │
│  │      │      │          │            │  1 台、夾鍊袋5 包。          │                            │
├─┼───┼───┼─────┼──────┼───────────────┼──────────────┤
│  │99年5 │在桃園│向姓名年籍│於99年5 月3 │被告陳明豊於警詢、偵訊及本院│毒品危害防制條例第11條第4項 │
│  │月2 日│縣南崁│均不詳綽號│日晚上11時25│  行準備程序時之自白。        │持有第二級毒品純質淨重二十公│
│  │晚上12│交流道│「阿明」之│分許，經警取│桃園縣政府警察局中壢分局搜索│克以上之罪，處有期徒刑捌月。│
│  │時    │附近  │成年男子，│得陳明豊同意│  扣押筆錄、扣押物品目錄表、扣│扣案甲基安非他命小包含袋（│
│  │      │      │以新臺幣約│在其位於桃園│  押物品清單各2 份、內政部警政│驗後總毛重共拾肆點陸公克│
│  │      │      │3 萬5000元│縣桃園市北埔│  署刑事警察局99年6 月1 日刑鑑│，驗前總純質淨重約拾點零│
│  │      │      │，購入甲基│路202 巷11號│  字第0990066368號鑑定書1 份、│公克），均沒收銷燬之，扣案│
│ 4│      │      │安非他命3 │住處搜索，當│  現場暨扣案物照片共24張。    │吸食器壹組，沒收之。        │
│  │      │      │小包，欲供│場扣得甲基安│桃園縣政府警察局中壢分局被採│                            │
│  │      │      │己施用而持│非他命3 小包│  尿人尿液暨毒品真實姓名與編號│                            │
│  │      │      │有之，並於│（驗前總毛重│  對照表、台灣檢驗科技股份有限│                            │
│  │      │      │同日晚間8 │共34.99 公克│  公司濫用藥物檢驗報告各1 份  │                            │
│  │      │      │時許在同編│，驗後總毛重│扣案甲基安非他命3 包含袋（驗│                            │
│  │      │      │號3之 處所│共34.63 公克│  前總毛重共34.99 公克，驗後總│                            │
│  │      │      │施用甲基安│，驗前總純質│  毛重共34.63 公克，驗前總純質│                            │
│  │      │      │非他命1 次│淨重約33.03 │  淨重約33.03 公克）及其所有供│                            │
│  │      │      │。        │公克）      │  施用毒品甲基安非他命所用之吸│                            │
│  │      │      │          │            │  食器1 組。                  │                            │
├─┼───┼───┼─────┼──────┼───────────────┼──────────────┤
│  │99年4 │桃園縣│以針筒注射│於99年4 月22│被告陳明豊於本院行準備程序時│毒品危害防制條例第10條第1項 │
│  │月22日│桃園市│方式施用第│日晚上6 時許│  之自白。                    │之施用第一級毒品罪，處有期徒│
│  │晚間某│民有東│一級毒品海│，在桃園縣桃│桃園縣政府警察局龜山分局被採│刑捌月。                    │
│  │時    │路12巷│洛因1次   │園市○○○路│  尿人尿液暨毒品真實姓名與編號│                            │
│ 5│      │51號5 │          │12巷51號前為│  對照表、檢體監管紀錄表、台灣│                            │
│  │      │樓之居│          │警查獲。經其│  檢驗科技股份有限公司濫用藥物│                            │
│  │      │處內  │          │同意為警採集│  檢驗報告各1 份及手臂注射痕跡│                            │
│  │      │      │          │尿液送驗後，│  照片2 張。                  │                            │
│  │      │      │          │確呈鴉片類陽│                              │                            │
│  │      │      │          │性反應。    │                              │                            │
├─┼───┼───┼─────┼──────┼───────────────┼──────────────┤
│  │99年4 │同上  │以吸食器燒│於99年4 月22│同上                          │毒品危害防制條例第10條第2項 │
│  │月22日│      │烤吸食方式│日晚上6 時許│                              │之施用第二級毒品罪，處有期徒│
│  │晚間某│      │施用第二級│，在桃園縣桃│                              │刑肆月。                    │
│ 6│時    │      │毒品甲基安│園市○○○路│                              │                            │
│  │      │      │非他命1次 │12巷51號前為│                              │                            │
│  │      │      │          │警查獲。經其│                              │                            │
│  │      │      │          │同意為警採集│                              │                            │
│  │      │      │          │尿液送驗後，│                              │                            │
│  │      │      │          │確呈安非他命│                              │                            │
│  │      │      │          │類陽性反應。│                              │                            │
└─┴───┴───┴─────┴──────┴───────────────┴──────────────┘

司法院資訊處製作；財團法人民間司法改革基金會備份。
